【裁判字號】    99,保險,47
【裁判日期】    990727
【裁判案由】    給付保險金
【裁判全文】
臺灣臺北地方法院民事判決              99年度保險字第47號
原      告  甲○○
訴訟代理人  戊○○
            乙○○
被      告  國泰世紀產物保險股份有限公司
法定代理人  丁○○
訴訟代理人  丙○○
上列當事人間給付保險金事件，本院於民國99年7 月13日言詞辯
論終結，判決如下：
    主      文
原告之訴及假執行之聲請均駁回。
訴訟費用由原告負擔。
    事實及理由
一、原告起訴主張：
  (一)訴外人活水體育健康事業有限公司（下稱活水公司）於民國
    95年9 月22日向國立南投高級中學（下稱南投高中）承攬「
    國立南投高級中學室內溫水游泳池徵求民間參與投資擴建、
    整建及營運案」，約定由活水公司於南投高中游泳池擴建、
    整建完成後，取得該游泳池之營運權。活水公司旋於95年10
    月5 日，將該工程中之「南投高中游泳池增設三溫暖及淋浴
    區設備工程」交由訴外人盛奕工程有限公司（下稱盛奕公司
    ）承作，盛奕公司並就其所承攬之系爭工程，與被告訂定營
    造綜合保險契約，約定於盛奕公司對第三人負賠償責任時，
    負賠償之責。
  (二)南投高中游泳池於盛奕公司施工期間仍繼續營業，原告於96
    年1 月6 日至南投高中游泳池售票處，遇該游泳池之經營者
    即訴外人簡瑞鑫，因其引介、鼓吹，帶領原告進入未設置圍
    欄之系爭工程施工處所參覽，致原告於盛奕公司施工處所因
    踩踏塑膠袋滑倒，造成左踝關節開放性骨折及第四、五腰椎
    滑脫等傷害。盛奕公司未於系爭工程施工處所設置護欄、圍
    繩或標語等警示設備，施工處所之物品復隨意散置，更將易
    致人滑倒之塑膠袋任意棄置，所挖出之廢棄泥塊則置於一旁
    ，與游泳池供人行走之地面等高，其上僅覆蓋塑膠布，而未
    豎立標杆圍欄或將之運走，致原告受有前揭之傷害，盛奕公
    司顯有過失，依民法第184 條第1 項前段、第195 條第1 項
    前段規定，盛奕公司應負損害賠償責任，依系爭營造綜合保
    險契約約定，被告應就原告所受損害負賠償之責，爰依保險
    法第94條第2 項規定、系爭營造綜合保險契約之法律關係，
    請求被告給付賠償金額。
  (三)原告請求項目及金額如下：
  1.醫療費用及輪椅等必要費用：原告因系爭事故分別至南基醫
    院、陳外科診所、隆安中醫診所接受門診治療、復健，支出
    23萬元。
  2.看護費用：原告因系爭事故於96年1 月6 日至19日至南基醫
    院開刀住院治療，97年6 月9 日至12日再度住院開刀拔除固
    定物，術後約3 、4 個月無法行走，日常生活無法自理，需
    人全天候看謢照料，故請求看護費用24萬元。
  3.精神慰撫金：原告因系爭事故飽受身體及精神上之折磨及痛
    處，受傷之處仍持續疼痛，迄今仍身受其苦，所受之痛苦非
    外人所能體會，故請求精神慰撫金13萬元。
  (四)聲明：
  1.被告應給付原告60萬元，及自起訴狀繕本送達翌日即99年4
    月2 日起至清償日止，按年息5%計算之利息。
  2.願供擔保，請准宣告假執行。
二、被告抗辯：
  (一)第三人依保險法第94條第2 項規定行使直接訴權係以被保險
    人對第三人之責任已經終局判決、和解、承認而確定為前提
    ，原告與盛奕公司間損害賠償事件，業經臺灣南投地方法院
    （下稱南投地院）97年度訴字第219 號、臺灣高等法院臺中
    分院（下稱臺中高分院）98年度上易字第221 號判決原告敗
    訴確定，足見盛奕公司對原告並無損害賠償責任可言，被告
    自無依系爭營造綜合保險契約給付賠償金額之義務。
  (二)聲明：
  1.駁回原告之訴及假執行之聲請。
  2.如受不利之判決，願供擔保，請准宣告免為假執行。
三、兩造不爭執之事項：
  (一)活水公司將其所承攬「國立南投高級中學室內溫水游泳池徵
    求民間參與投資擴建、整建及營運案」中之「南投高中游泳
    池增設三溫暖及淋浴區設備工程」交由盛奕公司承作，盛奕
    公司就其所承攬之系爭工程，與被告訂定營造綜合保險契約
    ，約定於盛奕公司對第三人負賠償責任時，負賠償之責。
  (二)原告於96年1 月6 日12時許進入盛奕公司系爭工程施工處所
    ，因踩踏塑膠袋滑倒，致左踝關節開放性骨折，於96年1 月
    6 日至19日住院開刀治療，於97年6 月9 日至12日再度住院
    開刀拔除固定物，受傷後曾分別至南基醫院、陳外科診所、
    隆安中醫診所接受門診治療。
  (三)原告因系爭事故對盛奕公司請求損害賠償事件，經南投地院
    97年度訴字第219 號、臺中高分院98年度上易字第221 號判
    決駁回原告之請求確定。
四、得心證之理由：
    原告主張其得依保險法第94條第2 項規定、系爭營造綜合保
    險契約之法律關係，請求被告賠償60萬元，為被告所否認，
    並以前詞置辯，是本件所應審究者為：(一)原告得否依保險法
    第94條第2 項規定直接請求被告給付賠償金額？(二)盛奕公司
    就系爭事故應否對原告負損害賠償責任？(三)被告應給付之賠
    償金額為何？茲論述如下：
  (一)原告得否依保險法第94條第2 項規定直接請求被告給付賠償
    金額？
    按被保險人對第三人應負損失賠償責任確定時，第三人得在
    保險金額範圍內，依其應得之比例，直接向保險人請求給付
    賠償金額，保險法第94條第2 項定有明文，依此規定，第三
    人直接向保險人請求給付賠償金額，應以被保險人對第三人
    之損失賠償責任已因終局判決、和解、承認而確定為前提，
    如被保險人對三人損失賠償責任尚未確定，或經終局判決確
    定被保險人對第三人並無損失賠償責任，第三人自不得直接
    向保險人請求給付賠償金額（臺灣高等法院暨所屬法院96年
    法律座談會研討結果參照）。原告因系爭事故對盛奕公司請
    求損害賠償事件，經南投地院97年度訴字第219 號、臺中高
    分院98年度上易字第221 號判決駁回原告之請求確定，有上
    開民事判決在卷可憑（本院卷第13-25 頁），並據本院調閱
    上開損害賠償案卷查明屬實，則盛奕公司對原告已確定無損
    害賠償責任可言，揆諸前揭說明，原告自不得依保險法第94
    條第2 項規定直接請求被告給付賠償金額，原告主張被告應
    賠償其因系爭事故所受之損害，尚不足採。
  (二)盛奕公司就系爭事故應否對原告負損害賠償責任？
  1.按侵權行為所發生之損害賠償請求權，以有故意或過失不法
    侵害他人權利為其成立要件，若其行為並無故意或過失，即
    無賠償之可言（最高法院49年臺上字第2323號判例意旨參照
    ）。所謂故意，係指行為人對於構成侵權行為之事實，明知
    並有意使其發生，或預見其發生而其發生並不違反其本意者
    而言。至於過失則係指行為人雖非故意，然按其情節應注意
    ，並能注意，而不注意，或對於構成侵權行為之事實，雖預
    見其能發生而確信其不發生者而言。
  2.原告主張盛奕公司對其應負損害賠償責任，無非係以：盛奕
    公司未於系爭工程施工處所設置護欄、圍繩或標語等警示設
    備為其論據。經查：
  (1)盛奕公司已於系爭工程施工處所四周架設施工圍籬，休息時
    並拉起警戒線，業據盛奕公司提出照片為證〔南投地院97年
    度訴字第219 號卷（下稱南投地院卷）第129 頁〕，並經證
    人即系爭工程工作人員盧志剛於臺中高分院審理時，證稱：
    「（工程一開始做時，是否要將牆壁打掉，才有辦法從該處
    進入？）那地方本來是廁所，要打掉才能由該處進出」、「
    （那地方打掉之後，機械從該處進出，當時該處有無用圍籬
    圍起來？）有，當時挖土機進去工作，外面我們都有圍起來
    ，至於用什麼東西圍起來我忘記了」、「（提示南投地院卷
    第324 頁，你所謂的打牆壁供進出，是否就是這個門？）是
    的，就是324 頁上面那張照片，下面那張照片，就是由上面
    照片的門進入後內部的狀況。我們工作的時候上面照片的門
    沒有圍起來，休息的時候，就會用黃色的警戒線圍起來，因
    為那個地方不太有人進出」等語屬實〔臺中高分院98年度上
    易字第221 號卷（下稱臺中高分院卷）第52頁反面、第53頁
    〕，  原告主張盛奕公司未於系爭工程施工處所設置護欄、
    圍繩或標語等警示設備，尚難憑採。
  (2)雖原告提出簡俊成、戊○○出具之證明書（本院卷第41頁、
    第44-46 頁），主張自96年1 月6 日起數月，系爭工程施工
    處所或附近均無任何標示、警語、安全措施或綠色告示牌，
    簡俊成於96年1 月6 日後數日即進入系爭工程施工處所查看
    ，南投地院、臺中高分院認簡俊成97年8 月3 日出具之證明
    書係系爭事故發生後數月之情形，顯有錯誤等語。惟查：盛
    奕公司已於系爭工程施工處所設立載明：「1.非工作人員未
    經許可，不得擅自進入工地。2.進入工地，請依規定配帶安
    全防護等相關配備，方可進入」等語之綠色警示告牌，有盛
    奕公司所提照片附於南投地院卷可憑（南投地院卷第325 頁
    ）。縱該警示告牌未經設立，然原告係自目前作為SAP 池之
    用、系爭事故發生時為施工所開挖之施工洞由室內摔落到室
    外，為原告所是認（南投地院卷第272 頁），而依該施工現
    場照片所示（南投地院卷第324 頁），其牆壁遭拆除，外部
    堆置拆除之磚牆、窗框及雜物，並放置挖土機零件，客觀上
    即足以判斷該地點為一施工現場，以原告為一60餘歲之成年
    人，具備一定之社會經驗及生活歷練觀之，其對於工程施工
    現場存有相當之風險及危害，一般人不得任意進入，須經施
    工人員許可並配載安全防護配備始得進入，否則即易發生危
    險之事，應有相當之認識，其未經現場施工人員許可，且未
    配戴安全防護配備，即擅自進入系爭工程施工處所，系爭事
    故之發生顯非盛奕公司所得預見，該公司亦無得注意而未注
    意情事，盛奕公司對原告自陷危險後所生之損害，自無故意
    或過失可言。
  (3)原告雖另提出保險理賠聯繫通知書（本院卷第47頁），主張
    被告曾允諾就系爭事故賠償18萬元，並取回保險理賠聯繫通
    知書上所載之文件，嗣於調解程序中則允諾賠償4 萬元，盛
    奕公司確須對原告負損害賠償責任，否則被告何以允諾賠償
    等語。惟查：被告於磋商過程中所為之讓步，目的在於息訟
    止爭，本難作為盛奕公司應否負損害賠償責任之憑據。而調
    解程序中，調解委員或法官所為之勸導及當事人所為之陳述
    或讓步，於調解不成立後之本案訴訟，不得採為裁判之基礎
    ，為民事訴訟法第422 條所明定，亦難僅以被告曾允諾賠償
    一事，即謂盛奕公司應負損害賠償之責。至原告所提之保險
    理賠聯繫通知書，依其內容，僅足以證明被告自原告處收受
    該通知書所載之文件而已，其上既已載明：「本案為第三人
    責任保險，需被保險人依法應負賠償責任而受賠償請求時，
    本公司（按即被告）對被保險人負賠償之責，故本事故應經
    第三人（甲○○）與被保險人（盛奕工程有限公司）就肇事
    責任、理賠金額達成和解，並經本公司參與和解與同意下，
    本公司始負賠償責任」等語，益見被告並未承認盛奕公司應
    對原告負損害賠償責任，或允諾其願對原告負賠償之責，原
    告執以主張盛奕公司應對原告負損害賠償責任，其得請求被
    告給付賠償金額，核非可採。
  3.盛奕公司就系爭事故之發生既無故意或過失，其對原告即無
    損害賠償責任可言，被告亦無依系爭營造綜合保險契約約定
    給付賠償金額之義務，是縱認原告得行使保險法第94條第2
    項之規定，其請求被告賠償其因系爭事故所受之損害，亦乏
    所據。
  (三)綜上，原告不得依保險法第94條第2 項規定直接請求被告給
    付賠償金額，且盛奕公司對原告不負損害賠償責任，被告亦
    無須依系爭營造綜合保險契約約定給付賠償金額，原告依保
    險法第94條第2 項規定、系爭營造綜合保險契約之法律關係
    ，請求被告給付賠償金額，洵非正當，不應准許。
  (四)被告無須依系爭營造綜合保險契約約定給付賠償金額予原告
    ，既如前述，有關被告應給付之賠償金額為何，本院自無庸
    加以審究，附此敘明。
五、從而，原告依保險法第94條第2 項規定、系爭營造綜合保險
    契約之法律關係，請求被告給付60萬元，及自起訴狀繕本送
    達翌日即99年4 月2 日起至清償日止，按年息5%計算之利息
    ，為無理由，應予駁回。原告之訴既經駁回，其假執行之聲
    請，亦失所附麗，應併予駁回。
六、本件事證已臻明確，兩造其餘攻擊防禦方法及所提證據，核
    與本件判決結果不生影響，爰不另一一論述，併予敘明。
七、結論：本件原告之訴為無理由，依民事訴訟法第78條，判決
    如主文。
中    華    民    國    99    年    7     月    27    日
                  民事第二庭    法  官  陳秀貞
以上正本係照原本作成。
如對本判決上訴，須於判決送達後20日內向本院提出上訴狀。如
委任律師提起上訴者，應一併繳納上訴審裁判費。
中    華    民    國    99    年    7     月    27    日
                                書記官  劉碧輝

司法院資訊處製作；財團法人民間司法改革基金會備份。
